【裁判字號】    98,聲,1613
【裁判日期】    990125
【裁判案由】    返還提存物
【裁判全文】
臺灣桃園地方法院民事裁定              98年度聲字第1613號
聲  請  人  甲○○
            丁○○
相  對  人  丙○○
            乙○○
上列當事人間聲請返還擔保金事件，本院裁定如下：
    主  文
聲請駁回。
    理  由
一、按返還擔保金，依民事訴訟法第106條準用第104條之規定，
    須符合：(1)應供擔保之原因消滅者。(2)供擔保人證明受擔保
    利益同意返還者。(3)訴訟終結後供擔保人證明已定20日以上
    之期間催告受擔保利益人行使權利而未行使，或法院依供擔
    保人之聲請，通知受擔保利益人於一定期間內行使權利並向
    法院為行使權利之證明而未證明者之要件，法院始得裁定返
    還擔保金。又按假扣押債務人依假扣押裁定所定之金額提供
    擔保，免為假扣押後，債權人聲請撤銷假扣押裁定者，債務
    人提供擔保免為假扣押之依據既已不存在，則該供擔保之原
    因，宜認為已經消滅；債務人依假扣押裁定為免假扣押而供
    擔保者，嗣後該假扣押裁定被撤銷確定，應認供擔保之原因
    消滅，債務人得聲請法院以裁定命返還其提存之擔保金（最
    高法院89年度台抗字第277號、88年度台抗字第227號裁判意
    旨參照）；反面言之，若假扣押債務人依假扣押裁定所定之
    金額提供擔保，免為假扣押後，債權人並未聲請撤銷假扣押
    裁定或該假扣押裁定並未被撤銷確定，則債務人提供擔保免
    為假扣押之依據仍然存在，該供擔保之原因，即不能認為已
    經消滅。又此所謂「訴訟終結」，在因假扣押或假處分所供
    擔保之情形，因該擔保係為保障受擔保利益人因不當假扣押
    或假處分所受損害而設，倘執行法院已依假扣押或假處分裁
    定實施假扣押或假處分之執行，則在執行法院撤銷其執行程
    序前，受擔保利益人所受損害仍可能繼續發生，損害額既未
    確定，自無強令其行使權利之理（最高法院85年度台抗字第
    645 號裁定意旨可資參照）。
二、本件聲請意旨略以：聲請人前遵本院95年度裁全字第5619號
    民事假扣押裁定，以本院95年度存字第3929號提存事件，提
    存新台幣（下同）50萬元為擔保，對相對人財產以本院95年
    度執全字第3316號實施假扣押在案。茲因兩造間本案訴訟即
    本院96年度重訴字第206 號業經撤回終結，聲請人並寄發存
    證信函定20日以上期間催告相對人行使權利，惟相對人未於
    期限內行使權利並為證明，爰依民事訴訟法第104 條第1 項
    規定聲請返還上開提存物等語。
三、經查：
(一)、聲請人主張前揭事實，經本院依職權調閱上開卷宗核閱可知
    ，聲請人並未聲請撤回假扣押裁定及假扣押執行。而相對人
    丙○○雖於民國95年8 月29日具狀聲請供擔保200 萬元免為
    假扣押執行，然聲請人既未聲請撤銷假扣押裁定，且該假扣
    押裁定並未被撤銷確定，揆諸首揭法文說明，則相對人提供
    擔保免為假扣押之依據仍然存在，該供擔保之原因，即不能
    認為已經消滅；況且本件係相對人提供擔保200 萬元始免為
    假扣押執行，而聲請人亦未撤回該假扣押執行程序，故相對
    人可能已有損害發生，準此，自難認與民事訴法第104 條第
    1 項第3 款所定之訴訟終結相當。
(二)、又聲請人雖以桃園府前郵局第1826號存證信函催告相對人於
    收受之日起21日內行使權利，該存證信函分別於民國98年12
    月17日送達相對人，惟聲請人並未撤回該假扣押執行程序已
    如上述，則在本件假扣押保全之強制執行程序尚未終結而仍
    存在之情形下，受擔保利益之相對人所受損害仍可能繼續發
    生，損害額即屬不能確定，揆諸首揭法文說明，則相對人因
    該假扣押執行所受之損害仍可能發生，損害額既未確定，自
    無強令相對人行使權利之理。況且，就相對人丙○○部分，
    該存證信函所寄送之地址為「桃園縣蘆竹鄉○○村○○路1
    巷16號」，亦與聲請人所提出之相對人丙○○戶籍謄本所示
    戶籍地址「桃園縣蘆竹鄉○○路國中巷46號」不符，且於掛
    號郵件收件回執上，僅有社區管理委員會收發章戳，尚難憑
    此即認相對人丙○○業已收受行使權利之通知。綜上，聲請
    人之聲請核與首揭規定不符，不能准許，應予駁回，爰裁定
    如主文。
中    華    民    國    99    年    1     月    25    日
                  民事第二庭  法  官  陳彥年
上列正本證明與原本無異。
如對本裁定抗告須於裁定送達後10日內向本院提出抗告狀，並應
繳納抗告裁判費新台幣1,000 元。
中    華    民    國    99    年    1     月    25    日
                              書記官  劉霜潔

司法院資訊處製作；財團法人民間司法改革基金會備份。
